【裁判字號】    89,交易,658
【裁判日期】    900801
【裁判案由】    過失傷害
【裁判全文】
臺灣板橋地方法院刑事判決                        八十九年度交易字第六五八號
    公  訴  人  臺灣板橋地方法院檢察署檢察官
    被      告  乙○○
右列被告因過失傷害案件，經檢察官提起公訴（八十九年度偵字第一九五七二號），
本院判決如左：
    主  文
乙○○因過失傷害人，處有期徒刑月，如易科罰金以佰元折算壹日。
    事  實
一、乙○○於民國八十九年九月二十六日中午十二時四十分許，騎乘牌照ＤＪＧ─五
    ○一號機車（以下簡稱為「詹車」）搭載丙○○，沿臺北縣三峽鎮○○路九八巷
    內未劃標線且限速四十公里之產業道路往三樹路方向行駛，途經三樹路九八巷教
    師會館外牆旁，原應遵守行車速限、靠右行駛，並注意車前狀況，隨時採取必要
    之安全措施；而當時為晴天、有自然光線之中午，該處視距良好，為平坦乾燥、
    無缺陷、無障礙物之柏油路面，乙○○之意識清楚，所駕車輛之機件正常，尚無
    不能注意之情事，竟疏未注意甲○○○正騎乘牌照ＦＣＰ─八三二號機車（以下
    簡稱為「陳車」）由其對向靠右駛來，亦未採取適當之避煞措施，即貿然以時速
    四十餘公里之速度偏左前駛，旋因閃避不及，使其機車左手把擦撞陳車左前側，
    致甲○○○人車倒地，為此受有右膝多處擦傷、左肩、左手、左足及右手腕多處
    瘀傷之傷害（丙○○受有四肢擦傷、頭部瘀腫等傷害未據告訴）。
二、案經甲○○○訴由臺北縣警察局三峽分局報請臺灣板橋地方法院檢察署檢察官偵
    查起訴。
    理  由
一、訊據被告乙○○就伊於右揭時、地騎乘詹車與告訴人甲○○○所騎機車擦撞，固
    不諱言，然矢口否認有何過失，辯稱伊已靠右行駛，並向右避讓，係因對方騎在
    路中，且路太彎才閃不過撞到，甲○○○當時未受傷云云。經查：
  (一)右揭事實業據告訴人指訴綦詳，並有診斷證明書、道路交通事故調查報告表、舉
    發違反道路交通管理事件通知單各一紙及現場照片十一幀可稽；而告訴人之左肩
    、左手、左足均位於擦撞面，其右膝、右手腕則為左側受力後反向倒地可能受傷
    之部位，財團法人恩主公醫院出具之診斷證明書上記載各該處受傷即與案發情狀
    無違；且依前開照片所攝，告訴人站在路旁指著地上胎痕時，其右手猶摀住左肩
    ，到場處理之警員潘信義亦證稱當時被告、丙○○及甲○○○三人均有受傷（見
    偵查卷第六頁本院九十年二月十四日訊問筆錄），參以被告供稱：「（對於甲○○○傷單有何意見？）沒有」、「我機車左側手把與甲○○○左側車頭發生對撞
    ，致二方均跌倒受傷、車損，我與甲○○○倒在馬路上」（見偵查卷第六、二十
    四頁），可見告訴人被撞倒時確受有如事實欄所示之傷害。
  (二)觀諸卷附照片及警製交通事故調查報告表內之現場圖所示，兩車擦撞後分置於靠
    其原行向右側之道旁，陳車朝柑園方向停放，其車身左、右側護條脫落，詹車則
    反轉停置，其行向原向左彎之產業道路至肇事處已轉直，寬約四公尺餘，路面遺
    有一起點在陳車後輪旁、距道路右側約三點三公尺，再斷續斜向詹車停放處延伸
    之刮地痕；而被告當場向警員承認伊由地上之刮地痕起點處滑倒，業經潘信義結
    證無訛，被告亦供稱該刮地痕係其機車滑倒所遺，伊於撞擊時有向右閃移約三、
    四十公分（見偵查卷第六頁及本院九十年五月三日訊問筆錄），可見撞擊地點係
    在刮地痕起點左側，衡以被告行至肇事處前原為左彎，其於撞擊前顯係偏左行駛
    無疑，丙○○證稱轉彎時對方騎在路中央，暨被告辯稱伊當時靠右行駛云云，即
    均與事實不符；參以被告供稱：「（你當時速度有多少？當時天候能見度如何？
    ）大概時速四十至五十公里」、「我順著道路轉彎閃避不及才撞倒她。（當時車
    速？）約四、五十公里」、「撞到之前我有看到對方的機車，我看見對方的時候
    就如我現在所站的位置到法庭牆壁的距離（實際丈量二八四公分），我看見她之
    後我先煞車再閃避，：：我當時車速五十幾公里：：我過彎的時候有減速，我只
    是稍微按一下就放掉了，所以速度大概還有是四十幾公里左右，：：地上則看不
    到我的煞車痕，我煞車很輕微所以沒有煞車痕，我看見她時我是向右閃的，大概
    向右偏三十四公分左右，：：，對方的速度不是很快」、「我不知沒有劃中線的
    車道是要靠右行駛，：：當時我們雙方會相撞，是我們沒有靠右行駛及閃避不當
    才會撞到，我承認當時我車速有點過快，告訴人車子過來的時候我沒有看到，是
    過彎的時候我才看見告訴人的車子過來，所以才會來不及撞到」（見偵查卷第六
    、二十四頁及本院九十年五月三日、同年七月十八日訊問筆錄），足證被告疏於
    注意車前狀況，復未採取適當之避煞措施，且偏左超速行駛，為本件車禍發生原
    因，告訴人靠右正常行駛被撞，無肇事因素。
  (三)按行車速度應依標誌規定；汽車行駛時，駕駛人應注意車前狀況，隨時採取必要
    之安全措施；汽車在未劃標線之道路應靠右行駛，道路交通安全規則第九十三條
    第一項、第九十四條第三項、第九十五條前段分別定有明文，被告領有駕照騎乘
    機車自應注意遵守前揭規定；而事故發生時為晴天、有自然光線之中午，肇事處
    視距良好，為乾燥、平坦、無缺陷、無障礙物之柏油路面，有現場照片可憑，被
    告供稱其意識清楚，所駕車輛機件正常，即無不能注意之情事，竟疏於注意車前
    狀況，復未採取適當之安全措施，即偏左超速行駛肇事，就本件事故之發生即有
    過失，且其行為與告訴人被撞受傷間復有相當之因果關係，自應負過失罪責。
  綜上所述，被告所辯無非卸責之詞，與證人丙○○前開迴護之語，俱不可採。是本
  件事證明確，被告之犯行堪以認定，自應依法論科。
三、核被告所為係犯刑法第二百八十四條第一項前段之過失傷害罪；其無犯罪前科，
    有臺灣高等法院檢察署刑案紀錄簡覆表各一紙可參；爰審酌被告之品性、過失程
    度及其否認罪行，復未賠償對方損害之犯後態度，暨被害人所受傷害等一切情狀
    ，量處如主文所示之刑，並諭知易科罰金之折算標準，資以懲儆。
據上論斷，應依刑事訴訟法第二百九十九條第一項前段，刑法第二百八十四條第一項
前段、修正後第四十一條第一項前段、罰金罰鍰提高標準條例第一條前段、第二條，
判決如主文。
本案經檢察官曾文鐘到庭執行職務
中      華      民      國    九十      年      八      月      一      日
                                      臺灣板橋地方法院交通法庭
                                          法  官  周建興
右正本證明與原本無異。
如不服本判決，應於判決送達後十日內，向本院提出上訴狀。
                                          書記官  許清秋
中      華      民      國    九十      年      八      月      一      日
刑法第二百八十四條
因過失傷害人者，處六月以下有期徒刑、拘役或五百元以下罰金。致重傷者，處一年
以下有期徒刑、拘役或五百元下罰金。
從事業務之人，因業務上之過失傷害人者，處一年以下有期徒刑、拘役或一千元以下
罰金。致重傷者，處三年以下有期徒刑、拘役或二千元以下罰金。


司法院資訊處製作；財團法人民間司法改革基金會備份。
